臺灣高等法院刑事判決　　　　　　　　 94年度交上訴字第4號
上　訴　人　臺灣桃園地方法院檢察署檢察官
被　　　告　戊○○
上列上訴人因被告公共危險等案件，不服臺灣桃園地方法院93年
度交訴字第57號，中華民國93年11月10日第一審判決（起訴案號
：臺灣桃園地方法院檢察署93年度偵字第2290號），提起上訴，
本院判決如下：
    主  文
上訴駁回。
    事  實
一、戊○○於民國（下同）92年12月28日上午11時許，與丁○○
    二人在桃園縣平鎮市中豐陸橋前會合後，由戊○○駕駛其前
    所竊得之車牌號碼JP-8269號廂型車（竊取廂型車部分，業
    經原審判處有期徒刑月確定），沿桃園縣平鎮市中豐陸橋
    由中壢往龍潭方向行駛，丁○○則騎乘收受自戊○○之來路
    不明不詳車號重型機車在後跟隨。行經該橋之下坡，為雙向
    二車道且道路中央係劃設雙黃線（即雙向禁止超車之分向限
    制線）之路段時，戊○○本應注意汽車行駛時，駕駛人應注
    意車前狀況並隨時採取必要之安全措施，在劃有分向限制線
    之路段，不得駛入來車之車道內等道路交通安全規則，而依
    當時天候晴、日間有自然光線、路面乾燥、無缺陷、無障礙
    物、視距良好等情形觀之，顯無不能注意之情事，竟疏未注
    意，於通過上開路段時，未留意車前狀況，貿然跨越雙黃線
    駛入對向車道內，適有陳殿昌駕駛車牌號碼CS-0220號自用
    小客車搭載妻甲○○與子丙○○自對向車道駛來，戊○○駕
    駛之小貨車遂迎面撞及陳殿昌駕駛之小客車，致陳殿昌受有
    多發性外傷、頭部外傷併多發性撕裂傷、腦水腫、腹部鈍傷
    併內出血、雙腿股骨開放性骨折、左下肢脛骨、腓骨骨折之
    傷害，甲○○受有顏面骨骨折、眼眶骨骨折、左眼眼球破裂
    併角膜鞏膜撕裂傷、創傷性視神經病變及結膜下出血然未達
    失明程度之傷害，丙○○受有頭皮開放性傷口一公分之傷害
    ，復因事發突然，原行駛在陳殿昌車後，由乙○○所騎駛之
    車牌號碼RH2-322號機車見狀亦煞避不及而自後方撞上陳殿
    昌駕駛之小客車，乙○○因此受有右股骨上踝開放性及粉碎
    性骨折、右髖、右膝挫傷、右腿挫傷及擦傷、右大腿開放性
    深的傷口及股四頭肌斷裂之傷害，至戊○○駕駛之廂型車則
    因撞擊而車頭朝中壢方向，且翻覆在往龍潭方向之內側車道
    上（過失傷害、過失致人於死部分，業經原審判處有期徒刑
    壹年陸月確定）。詎戊○○肇事後，明知有人因其駕車肇事
    而受傷，竟未留在現場對傷者進行救護措施，反於爬出車外
    後往龍潭方向步行跳下陸橋再折回往中壢方向離開現場，逃
    逸無蹤。嗣陳殿昌雖經人送醫急救，然延至92年12月31日上
    午8時15分，仍因頭部外傷及腹腔出血造成神經性併出血性
    休克，傷重不治死亡。嗣警根據線報始循線於93年2月10日
    上午11時，在新竹縣竹東鎮○○路○段「第一銀行」前查獲
    戊○○。
二、案經被害人兼被害人陳殿昌之配偶、兼被害人丙○○之法定
    代理人甲○○及被害人乙○○訴由新竹縣警察局竹東分局報
    請及臺灣桃園地方法院檢察署檢察官主動簽分偵查起訴。
    理  由
一、證據能力部分：
  (一)按被告以外之人於審判外之陳述，雖不符刑事訴訟法第159
    條之1至同法第159條之4之規定，而經當事人於審判程序同
    意作為證據，法院審酌該言詞陳述或書面陳述作成時之情況
    ，認為適當者，亦得為證據；當事人、代理人或辯護人於法
    院調查證據時，知有第159條第1項不得為證據之情形，而未
    於言詞辯論終結前聲明異議者，視為有前項之同意，刑事訴
    訟法第159條之5第1項定有明文。本件證人祝錦財、告訴人
    甲○○於警詢時之陳述，雖均屬被告以外之人於審判外之言
    詞陳述，惟於原法院行準備程序時，經檢察官表明援引證人
    祝錦財、告訴人甲○○之警詢筆錄充為認定被告有罪之證據
    方法並經原法院詢以有何意見時，戊○○係逕陳「我不爭執
    」云云（見原審卷第64頁）；在原法院審理中，對於告訴人
    甲○○之指證，復明確表示「無意見」等語（見原審卷第
    115 頁），本院審酌該等言詞陳述作成時，並無證明力明顯
    過低或證據係違法取得等情況，依上揭規定，證人祝錦財、
    告訴人甲○○前開言詞陳述自得為證據。
  (二)次查，卷附道路交通事故現場圖一紙、調查報告表三紙、現
    場照片十八張，雖係被告以外之人在審判外之書面陳述，然
    該等文書係承辦本案之警員，為辦理本案於職務上所製作之
    紀錄文書，並無「顯有不可信之情況」，依刑事訴訟法第15
    9條之4之規定，亦得為證據。
二、被告戊○○經本院合法傳喚，未於言詞辯論期日到庭，亦未
    提出書狀為陳述，據其在原審之陳述，則坦承肇事後未留在
    現場協助救護傷者，即逕自離開現場等情不諱，核與證人即
    現場目擊者祝錦財於警詢時證述之情節相符。復查：
    (一)被告戊○○在原審對其於右揭時、地駕車撞及被害人陳殿
      昌所駕駛之自用小客車，同時造成被害人乙○○所駕駛之
      機車煞避不及而自後撞上陳殿昌駕駛之小客車，因而致被
      害人陳殿昌死亡及被害人甲○○、丙○○、乙○○受傷之
      事實亦供陳不諱，核與告訴人甲○○於警詢時指述情節相
      符，並有道路交通事故現場圖1紙、調查報告表3紙、現場
      照片18張附卷可稽。
    (二)次查，該事發路段係雙向二車道，道路中央並劃設雙黃線
      （即雙向禁止超車之分向限制線），事發當時係天候晴、
      日間有自然光、路面乾燥無缺陷、道路無障礙物且視距良
      好等情，並有前述卷存警製道路交通事故調查報告表所載
      及現場照片為憑。再查，被害人陳殿昌因本件車禍受有多
      發性外傷、頭部外傷併多發性撕裂傷、腦水腫、腹部鈍傷
      併內出血、雙腿股骨開放性骨折、左下肢脛骨、腓骨骨折
      之傷害，經送醫急救後延至92年12月31日上午8時15分許
      ，仍因頭部外傷及腹腔出血造成神經性併出血性休克，傷
      重不治死亡等情，業經臺灣桃園地方法院檢察署檢察官督
      同法醫師相驗屍體確認屬實，製有勘驗筆錄、相驗屍體證
      明書各一紙及驗斷書一份在卷可考，並有壢新醫院診斷證
      明書一紙附卷足憑。又告訴人甲○○因本件車禍受有顏面
      骨骨折、眼眶骨骨折、左眼眼球破裂併角膜鞏膜撕裂傷、
      創傷性視神經病變及結膜下出血等傷害，然左眼未達失明
      程度，被害人丙○○係受有頭皮開放性傷口一公分之傷害
      ，至告訴人即被害人乙○○則受有右股骨上踝開放性及粉
      碎性骨折、右髖、右膝挫傷、右腿挫傷及擦傷、右大腿開
      放性深的傷口及股四頭肌斷裂之傷害等情，亦有長庚紀念
      醫院診斷證明書三紙、壢新醫院診斷證明書、天晟醫院診
      斷證明書及長庚紀念醫院93年4月1日93長庚院法字第0218
      號函各一紙在卷可稽。
    (三)按車輛行駛時，駕駛人應注意車前狀況，隨時採取必要之
      安全措施，汽車在雙向二車道行駛時，在劃有分向限制線
      之路段，不得駛入來車之車道內，道路交通安全規則第94
      條第3項、第97條第2款分別定有明文，被告戊○○駕駛汽
      車自應遵守上開交通安全規則。且如前述，事發當時係天
      候晴、日間有自然光線、路面乾燥無缺陷、道路無障礙物
      且視距良好，並無不能注意之情事，被告戊○○竟於通過
      上開路段時，疏未注意車前狀況，並違規跨越雙黃線侵入
      來車之車道內致撞及被害人陳殿昌駕駛之自小客車，並使
      行駛於陳殿昌自小客車後方由乙○○所駕駛之機車亦因此
      煞避不及而自後撞上陳殿昌所駕駛之自小客車，被告就
      本件車禍之發生顯有過失，要毋庸疑。
    (四)綜上所述，被告戊○○確於肇事致人死傷後逃逸無訛；其
      自白確與事實相符，應屬可信。本件事證明確，被告戊○○肇事逃逸已堪認定，應依法論科。
二、被告戊○○肇事後未救助傷者而逕自逃逸，核其所為係犯刑
    法第一百八十五條之四肇事逃逸罪。
三、原審基此適用刑法第185條之4規定，並審酌被告戊○○未注
    意車前狀況，於雙向各僅有一線車道之陸橋下坡路段貿然駛
    入對向車道為本件車禍之肇事原因，被害人陳殿昌、乙○○
    並無過失，並因此造成一人死亡及三人受傷之慘劇，其過失
    程度與犯罪所生損害甚鉅，且迄今未與被害人達成和解，亦
    未曾向被害人表達任何關切之意，暨其並無犯罪前科，犯後
    又已坦承犯行等一切情狀，就其駕駛動力交通工具肇事，致
    人死傷而逃逸部分，判處有期徒刑捌月。已然斟酌被告同時
    負有救助義務之人數多達四人之情狀，其認定事實、適用法
    律及量處刑期均為妥適。檢察官引用被害人家屬聲請上訴之
    意旨，以「原審未慮及被告同時負有救助義務人之多寡，僅
    判處被告有期徒刑八月，顯然輕重失衡」等語，指摘原判決
    不當，並無理由，應予駁回。
四、被告戊○○經本院合法傳喚，無正當理由未於言詞辯論期日
    到庭，爰不待其陳述逕行判決。
五、據上論斷，應依刑事訴訟法第371條、第368條，判決如主文
    。
本案經檢察官林炳雄到庭執行職務。
中　　華　　民　　國　　94　　年　　6 　　月　　23　　日
　　　　　　　　　刑事第十三庭  審判長法　官  劉景星
                                      法  官  陳志洋
                                      法  官  陳博志
以上正本證明與原本無異。
如不服本判決，應於收受送達後十日內向本院提出上訴書狀，其
未敘述上訴之理由者並得於提起上訴後十日內向本院補提理由書
（均須按他造當事人之人數附繕本）。
                                      書記官  陳嘉文
中　　華　　民　　國　　94　　年　　6 　　月　　27　　日
附錄：本案論罪科刑法條全文
第一百八十五條之四
駕駛動力交通工具肇事，致人死傷而逃逸者，處六月以上五年以
下有期徒刑。第二百七十六條第一項因過失致人於死者，處二年
以下有期徒刑、拘役或二千元以下罰金。
